【裁判字號】    91,訴,897
【裁判日期】    920327
【裁判案由】    新型專利舉發
【裁判全文】
臺北高等行政法院判決                              九十一年度訴字第八九七號
                              .
    原      告  甲○○
    訴訟代理人  桂齊恆律師
    被      告  經濟部智慧財產局
    代  表  人  蔡練生（局長）住同右
    訴訟代理人  丁○○
                戊○○
    參  加  人  乙○○
    訴訟代理人  丙○○
右當事人間因新型專利舉發事件，原告不服經濟部中華民國九十一年一月九日經訴字
第０九一０六一００四九０號訴願決定，提起行政訴訟，並經本院裁定命參加人獨立
參加被告之訴訟。本院判決如左：
    主  文
原告之訴駁回。
訴訟費用由原告負擔。
    事  實
一、事實概要：緣參加人前於民國（下同）八十三年三月二十八日以「架橋式電腦按
    鍵開關」向被告機關之前身經濟部中央標準局申請新型專利，經編為第0000
    0000號審查，准予專利（下稱系爭案），並於公告期滿後，發給新型第九六
    二二二號專利證書。嗣原告以其有違專利法第九十八條第二項之規定，檢據舉發
    證據二、三即西元一九九二年十二月三日公告之日本實用新案公報平四─五一三
    八八號「押扣」實用新案（下稱引證一）說明書認證本及中譯本；舉發
    證據四、五即西元一九九四年二月十日公告之日本公開特許公報特開平六─三六
    六四七號「─裝置」特許案（下稱引證二）說明書認證本及其立體分
    解圖；舉發證據六、七即西元一九九四年一月十一日公開之美國第000000
    0號「KEYBOARD HAVING CONNECTING PARTS WITH DOWNWARD OPEN RECESSES」專
    利案（下稱引證三）說明書認證本及部分中譯本，對之提起舉發，案經被告審查
    ，於九十年八月十七日以（九０）智專三（二）０四０二０字第０九０八九００
    一三七三號專利舉發審定書為「舉發不成立」之處分。原告不服，提起訴願，經
    遭駁回，遂提起本件行政訴訟。
二、兩造聲明：
  (一)原告聲明求為判決：
  1.訴願決定及原處分均撤銷。
  2.被告應為舉發成立之處分。
  (二)被告及參加人聲明求為判決：駁回原告之訴。
三、兩造之爭點：
    系爭案是否係運用申請前既有之技術或知識，而為熟習該項技術者所能輕易完成
    且未能增進功效，而不具進步性？
甲、原告主張之理由：
一、被告的原處分違法。
    從本件的舉發理由書可以清楚得知，原告係以引證一、二、三為佐證，指控系爭
    專利純粹係為引證一、二、三之簡易相加組合之「集合新型」（參舉發理由書第
    四頁及第十至十九頁之內容），違反專利法第九十八條第二項關於『進步性』要
    件之規定。原告根本無意且從未單獨以引證一、二、三的其中任何一案來主張系
    爭專利不具「新穎性」及「進步性」，合先陳明。
    依據被告於八十三年十月頒訂的『專利審查基準』第2-2-18頁有關於新型專利「
    進步性判斷方式」的內容揭櫫：『判斷是否能輕易完成時，(1)准予將二件或二件
    以上不同文獻之全部內容或其各該文獻之部份內容、或同一文獻之各不同部份內
    容相互組合；(2)准予先前技術（prior art）之各片斷部相互組合。．．．．．
    』之審查判斷原則，可以清楚證明原告指控系爭專利係引證一、二、三之簡易相
    加組合而違反專利法第九十八條第二項規定之主張係合法且合理的。
    惟從被告於專利舉發審定書內容所執的理由，相信任何人都可以清楚明瞭，被告
    顯然係將引證一、二、三分別逐一與系爭專利相互比對的方式進行審查，根本未
    見被告將引證一、二、三相互組合後，再審視判斷系爭專利是否具備「非能輕易
    完成」或「具明顯功效增進」之『進步性』要件，被告此等完全漠視原告合理主
    張的審查方式明顯是不當的，並且為違法的處分。因為：
  (一)『專利審查基準』係被告對外公佈的內部審查作業規定（即：內規），對被告的
    審查人員具有拘束力，審理本舉發事件的審查人員未依照『專利審查基準』規定
    的審查判斷方式進行審查，其處分當然為構成瑕疵的行政處分，明顯濫用行政裁
    量權，依行政程序法第十條『行政機關行使裁量權，不得逾越法定之裁量範圍，
    並應符合法規授權之目的。』之規定，被告的處分應以違法論。
  (二)被告未斟酌原告全部陳述及調查事實之審查作法，明顯違反行政程序法第四十三
    條『行政機關為處分或其他行政行為，應斟酌全部陳述與調查事實及證據之結果
    ，依論理及經驗法則判斷事實之真偽，並將其決定及理由告知當事人。』之規定
    。
    因此，被告主觀草率的原處分係屬違法的行政處分，難脫違法行政之實。
二、系爭專利係為引證一、二、三簡易組合相加的「集合新型」，不具可專利性。
    專利法第九十八條第二項明定『新型係運用申請前既有之技術或知識，而為熟習
    該項技術者所能輕易完成且未能增進功效時，雖無前項所列情事，仍不得依本法
    申請取得新型專利。』因此如果系爭專利係熟習該項技術者運用申請前既有技術
    之簡易組合相加且未能增進功效時，即不符新型專利之「進步性」要件，依法應
    撤銷其不當的新型專利權。
    又參看引證一、二、三的內容，可以清楚看出：
    引證一已經具體揭露系爭專利有關：鍵帽1以中央帽柱12向下直接壓觸鍵環41及
    口形框體交叉連結且側向止限之架橋2之結構配置。（見舉發理由書第六至七頁
    ）
    引證二已經具體揭露系爭專利有關：Ｘ形架橋2與鍵帽1、橋板3形成側向止限的
    卡扣裝配連結構造。（見舉發理由書第七至八頁）引證二已經具體揭露系爭專利
    有關：Ｘ形架橋2與鍵帽1、橋板3形成側向止限的卡扣裝配連結構造。（見舉發
    理由書第九至十頁）
    任何熟習該項技術者只要將引證一、二、三所揭示內面中央具帽柱的鍵帽、以側
    向止限型態結合於橋板的Ｘ形架橋及具板槽、板鉤的橋板等構造直接簡易相加，
    即能組構成原告自行繪製之圖示（下稱舉發證據八）所呈現的架橋式電腦按鍵結
    構，完全等同於系爭專利有關於鍵帽1以中央帽柱12向下直接壓觸鍵環41、以兩
    口形框體交叉連結且側向止限之架橋2、Ｘ形架橋2與鍵帽1卡扣裝配連結構造、
    Ｘ形架橋2與橋板3卡扣裝配連結構造、鍵環41〔習知〕、薄膜電路5〔習知〕、
    底板6〔習知〕之結構配置，系爭專利此等習知構造的組合相加明顯沒有特別的
    困難度可言，絕對是為熟習該項技術者可以輕易完成，並且系爭專利於說明書強
    調有關於定位良好及降低高度之功效，同樣為引證一、二、三即已分別具備的機
    能，根本不具「進步性」要件，明顯違反專利法第九十八條第二項之規定。
三、訴願決定係屬不當且違法
    訴願決定機關於訴願決定書的內容，雖然有進一步說明駁回原告所提訴願之理由
    ，惟從訴願決定理由的內容，可以清楚得知，訴願決定機關依然是將引證一、二
    、三分別逐一與系爭專利相互比對的方式進行審查，只是於結尾部份以幾行文字
    提及「因此，引證一、二及三無法直接完全揭露出系爭專利於申請專利範圍界定
    的結構配置，且系爭專利亦非為引證一、二及三之組合而易於獲致者，故引證一
    、二及三無法證明系爭專利不具進步性。」之結論，根本未見將引證一、二、三
    相互組合後再行審酌系爭專利是否具備『進步性』要件之審查作法，並且未具體
    說明為何系爭專利非為引證一、二、三之組合而易於獲致者，訴願決定機關此等
    明顯是一種未附具體理由而逕為結論之不當審查作法，特別是訴願決定機關完全
    漠視原告於訴願理由書一再明確強調的指控及陳訴，已經違反行政程序法第四十
    三條之規定。
    因此，訴願決定機關所為之訴願決定係屬不當且違法之處分，誠無法令原告信服
    。
四、訴願決定以系爭專利有非其申請專利範圍之功效，作為其較引證一、二、三具有
    進步性之依據，於法不合
    從系爭專利的說明書及申請專利範圍之內容，可以清楚得證系爭專利主要主要的
    結構特徵在於：鍵帽以側向止限的Ｘ形架橋安裝結合於橋板及鍵帽能夠以帽柱通
    過Ｘ形架橋直接壓觸設於底板的薄膜電路之結構配置。並且系爭專利的創作目的
    及強調的達成功效在於：達到定位良好及降低高度之效能。
    惟從訴願決定書之內容可以清楚得知訴願決定機關主要是以「系爭專利之帽鉤、
    鉤槽及帽片與橋板上之板孔、板突、板槽及板鉤等所構成之與架橋結合方式不同
    於引證一．．．．．且系爭專利具有減少零件數目功效增進之進步性．．．」為
    由，即作成「訴願駁回」之決定。然而無論是系爭專利或引證一、二、三的任何
    一個產品，都是包括有鍵帽、Ｘ形架橋、橋板、鍵環板及底板等幾個構件，誠不
    知訴願決定機關認為系爭專利具有減少零件數目功效增進之依據何在？並且訴願
    決定有關於「系爭專利具有減少零件數目功效增進之進步性」之說明，明顯無涉
    於系爭專利於說明書所載之創作目的及功效，參酌  鈞院八十九年度訴字第一九
    三九號判決之意旨，訴願決定以系爭專利有非其申請專利範圍之功效，作為其較
    引證一、二、三具有進步性之依據，明顯於法不合，應以違法論。
五、綜上所述，被告對於本舉發事件的審查作法及理由，明顯為不當無理且違法，確
    有依法撤銷之必要，並且系爭專利有關於鍵帽以側向止限的Ｘ形架橋安裝結合於
    橋板及鍵帽能夠以帽柱通過Ｘ形架橋直接壓觸設於底板的薄膜電路之結構配置及
    功效，確實早已分別為引證一、二、三所公開揭露，系爭專利明顯只是引證一、
    二、三簡易組合相加且未能產生相乘功效之「集合新型」，違反專利法第九十八
    條第二項有關於『進步性』要件之規定，誠無專利性可言。為此請撤銷被告違法
    不當之處分及原決定機關草率無理之決定，並命被告為舉發成立之處分。
乙、被告主張之理由：
一、原告主張原舉發審查係分別將各舉發證據逐一與系爭專利相互比對，而未就其之
    組合進行審查，惟舉發引證一、二不能證明系爭專利不具進步性，業經審查在案
    ，又系爭專利構成特徵非為引證一、二、三之組合而易於獲致者，因此本舉發案
    審查上並無不依事實之情事。
二、原告主張系爭案利用鍵帽直接壓鍵環以降低鍵盤高度、利用口形框體交叉連接成
    Ｘ形架橋以強化結構、利用卡扣方式讓架橋與鍵帽及橋板結合以提昇裝配便利性
    及速度、利用一側定點轉動一側滑動之側向止限設計以提昇鍵帽按壓穩定精確性
    之結構特徵及功效，已分別為引證一、二及三所公開揭露，系爭案僅是上開各引
    證案直接組合轉用且未能增進功效之「集合新型」，有違專利法第九十八條第二
    項之規定；惟查專利案進步性之比對方式應就各元件之形狀、構造，及各元件間
    之結合關係及整體形狀、構造所達成的整體功效做比對，而不應僅以部分元件之
    「連結構造」或部分元件間之「作動方式」做比對，更不應僅以該「連結構造」
    、「作動方式」所達成的部分功效論究是否有功效增進，今舉發證據八之五張圖
    面無法證明係在系爭專利申請前即已繪製完成者，亦無法證明係熟悉該項技術人
    士在系爭專利申請前可輕易由引證案一、二組合轉用而完成者，故難稱系爭專利
    為引證案一、二之直接組合轉用而易於達成者。
三、又查系爭專利案鍵帽相對側各設有兩帽片 (13)及兩帽肋 (15)形成供榫框 (22)
    上方之桿軸 (223)滑行的開放式滑槽，與美國第0000000號專利案（引證
    三）中呈封閉式滑槽之形狀不同；系爭專利橋板 (3)開具有板孔 (31)，沿板孔
    (31)內側對應於桿軸 (223)及柱榫 (214)處垂直形成板突 (32)及一板鉤 (33)之
    設計與引證三之設計亦不相同，故引證三與系爭專利結構不同，功效亦有差異，
    不足以證明系爭專利不具進步性。因此，引證案一、二及三無法直接完全揭露出
    系爭案於申請專利範圍界定的結構配置，且系爭案亦非為引證一、二及三之組合
    而易於獲致者，故引證一、二及三亦無法證明系爭案不具進步性。
四、本系爭專利舉發（六）其所提舉發證據引證一（日本平四─五一三八八號案）及
    引證二（日本特開平六─三六六四七號案）與系爭專利舉發（二）之舉發證據五
    （日本平四─五一三八八號案）及舉發證據三（日本特開平六─三六六四七號案
    ）屬同一證據；系爭專利舉發（二）案被告舉發不成立審定書已載明「日本平四
    ─五一三八八號案」及「日本特開平六─三六六四七號案」已不足以證明系爭專
    利不具進步性，鈞院亦於八十九年度訴字第一九八八號判決書中維持被告見解。
五、綜上所述，引證一、二、三均與系爭專利結構不同，其等組合亦不足以證明系爭
    專利不具進步性。是被告原處分並無違法，請駁回原告之訴。
丙、參加人主張之理由：
一、引證一係為日本「平四─五一三八八」號實用型公報，惟該證據業已為系爭案之
    舉發二、三及四所使用過，其中舉發二，亦已於九十一年五月十七日為鈞院八十
    九年度訴字第一九八八號判決「原告之訴駁回」在案另舉發三亦已於九十一年三
    月二十八日為鈞院以八十九年度訴字第八五三號為「原告之訴駁回」之判決，除
    依一事不二理原則，應不予審究外，亦由此可證明該證據與系爭案之構造，相去
    甚遠，自難稱系爭專利不具專利要件。
二、引證二係為日本「特開平六─三六六四七號」公開特許公報，經查該證據亦為前
    述舉發二案列為主要證據，惟亦為鈞院以前述八十九年度訴字第一九八八號為「
    原告之訴駁回」之判決，且該判決中亦將本證據與前述證據二結合而為進步性（
    非顯著性）之審理，並認為此兩證據之結合，不足以認定系爭案不具進步性在案
    （見該判決第二十一頁第（四）點）。
三、引證三係為美國第0000000號專利，實則此證據先前亦被使用於舉發五，
    並為被告認定為與本案之設計不同；由該證據之不具系爭案之「橋板開具板孔，
    以及沿板孔內側對應於桿軸及柱榫處，垂直形成板突及板鉤」等特徵，即可清楚
    分辨出兩者設計之不同，自亦不足以證明系爭案不具進步性。
四、舉發證據八係為原告所自行繪製之圖式，並據以認定結合引證一及引證二可得到
    系爭案之構造，該圖式係於八十九年三月二十一日提出，亦即較本案申請日八十
    三年三月二十八日晚了六年，於六年之後，鎖定系爭案為目標，按圖索驥所拼湊
    之文獻，其本身之證據能力即值得質疑；且其拼湊，亦與事實不符，如該兩證據
    之鍵環明明設於板體上而非如系爭案之穿越板孔，惟舉發證據八之第三及四間卻
    捏造出一圓形孔洞，此外，系爭案之板突與板鉤係一體突起於橋板上，惟原告自
    行繪製之圖式，則移花接木地將鍵帽之帽鉤從鍵帽移至底板，是以，這種變造之
    行徑，除有失「有一份證據，說一份話」之基本原則外，此六年後循所謂先前技
    藝尚無法組合之新型，若稱其不具專利要件，其誰能信？
五、綜上所陳，原告所提之證據，實為先前所審究者，參加人迭經答辯，且鈞院先前
    判決亦認各該證據不足以證明系爭專利不具專利要件，爰依法答辯如上，請詳加
    審究，進而駁回原告之訴，以維專利制度之正常運作。
    理  由
一、本件被告之代表人原為陳明邦，九十一年九月九日變更為蔡練生，茲由其具狀聲
    明承受訴訟，核無不合，應予准許，先為明。
二、按凡對物品之形狀、構造或裝置之創作或改良，而可供產業上利用者，得依法取
    得新型專利，為系爭專利核准審定時專利法第九十七條暨第九十八條第一項所規
    定。又獲准專利之新型，任何人認有違反專利法第九十七條至第九十九條之規定
    ，應撤銷其新型專利權者，依同法第一百零五條準用第七十二條第一項規定，得
    附具證據向專利專責機關舉發之。從而系爭專利有無應撤銷其新型專利權之情事
    ，依法應由舉發人附具證據供專利專責機關即被告審查，如舉發人所主張之事實
    及證據，經專利專責機關調查結果認不足以證明系爭專利有違專利法之規定，又
    無依職權補充調查之必要時，自應為舉發不成立之處分。
三、查本件系爭第00000000號「架橋式電腦按鍵開關」新型專利案，係包括
    一鍵帽，為一帽體，其斜向往下延伸之帽蓋內部中央往下延伸一帽柱；下方同側
    內壁延伸兩水平之帽片，另側於帽蓋頂部往下延伸兩帽鉤，其中央具一鉤槽；另
    對應於帽片之帽蓋內頂部一體延伸與帽片平行之兩帽肋；一架橋，由一柱框與一
    榫框交叉連結而成可互為迴動狀態，柱框之兩平行柱桿末端為圓形之柱端，中央
    則各具一柱孔，兩柱桿間由兩平行之柱榫連結形成框體，上柱榫係嵌置於鉤槽內
    ，榫框亦為一框體，兩側榫桿端處為圓形之榫端其中央向外垂直延伸榫軸，其上
    榫軸並容置於帽片與帽肋間，乃榫桿中央向內側各延伸一榫芯，並可嵌穿於柱孔
    ，兩榫桿間其兩平行之榫樑一體連結以圍成框體；一橋板，為一板體，其對應於
    按鍵開關處，開具板孔，而對應於下方榫軸處，垂直形成板突並開具板槽供其嵌
    穿；另對應於下方柱榫處，突起轉折形成板鉤供其容置；一鍵環板，為軟質彈性
    材料為之，對應於各帽柱處，突設一鍵環，其內部頂面為凸點；一薄膜電路，對
    應於各凸點處具電路接頭；一底板，為一板體，並連結固定橋板、鍵環板及薄膜
    電路而成者。原告所提舉發證據二、三為西元一九九二年十二月三日公告之日本
    實用新案公報平四─五一三八八號「押扣」實用新案（即引證一）說明
    書認證本及中譯本。舉發證據四、五為西元一九九四年二月十日公告之日本公開
    特許公報特開平六─三六六四七號「─裝置」特許案（即引證二）說
    明書認證本及其立體分解圖。舉發證據六、七為西元一九九四年一月十一日公開
    之美國第0000000號「KEYBOARD HAVING CONNECTING PARTS WITH
    DOWNWARD OPEN RECESSES」專利案（即引證三）說明書認證本及部分中譯本。經
    被告審查，以引證一Ｘ框體係藉元件6及7嵌插於底板5，其上方再加置一元件2，
    而元件2係與鍵頂部間形成滑槽，其並無系爭案之橋板及其上之板孔、板突、橋
    槽及板鉤之設置，且其鍵頂部亦無系爭案鍵帽之帽鉤、鉤槽及帽片等，因此引證
    一與系爭案構成上有差異，整體手段尚非相同。另引證二係由兩呈匚型之鉸鏈構
    件組成，其中鉸鏈構件之中央具押下棒連結，而該押下棒用於下壓導電橡膠，且
    其於兩卡止部之間，垂直設置一對導引壁，其與系爭案之由口字形之柱框與榫框
    形成架橋，且鍵帽之帽蓋內部中央往下延伸一帽柱，並以帽柱按壓導電橡膠之結
    構及作動方式並不相同；又由於引證二係藉押下棒以按壓導電橡膠，而該押下棒
    係位於鉸鏈構件之樞軸處，因此，其將使鍵盤高度至少為自押下棒至底板間之兩
    倍加上鍵帽之高度，而反觀系爭案由於係採口字型之柱框與榫框，其中央部分可
    供帽柱下伸穿越，因而可使系爭案之鍵盤高度降至最低，故整體言引證二與系爭
    案結構不同，功效上亦容有差異。又系爭案的開放式滑槽與引證三中呈封閉式滑
    槽之形狀不同，二者設計、結構不同，功效亦有差異。至原告自行繪製之顯示系
    爭案係由引證一及二直接組合轉用之實施示意圖，亦無法證明係由熟悉該項技術
    人士在系爭案申請前可輕易由引證案一及二組合轉用而完成者，難稱系爭案為引
    證一及二之直接組合轉用而易於達成者，故引證一、二及三均不足以證明系爭案
    不具進步性，乃為舉發不成立之處分。原告不服，提起訴願，主張系爭案利用鍵
    帽直接壓觸鍵環以降低鍵盤高度、利用口形框體交叉連接成Ｘ形架橋以強化結構
    、利用卡扣方式讓架橋與鍵帽及橋板結合以提昇裝配便利性及速度、利用一側定
    點轉動一側滑動之側向止限設計以提昇鍵帽按壓穩定精確性之結構特徵及功效，
    已分別為引證一、二及三所公開揭露，系爭案僅是上開各引證案直接組合轉用且
    未能增進功效之「集合新型」，有違專利法第九十八條第二項之規定云云。經訴
    願決定駁回，原告猶不服，提起行政訴訟，主張理由及其爭點均如事實欄所載。
四、本院查：
  (一)按專利審查基準第一─三─十二頁謂：「依據專利法施行細則第十六條第二項之
    規定，獨立項應載明之事項，包括(1)申請專利之標的(2)構成及其實施之必要技術
    內容、特點。上述(2)係對專利法第二十二條第四項『申請專利範圍，應具體指明
    申請專利範圍之標的、技術內容及特點』作具體的規定，由此可知申請專利發明
    之技術內容上解決問題點所採的手段及手段間之結合關係、作用關係亦內含『構
    成及其實施之必要』，而以具體實施例表現。對各該技術領域而言，例如機械、
    電路發明，解決問題點所採的手段而成的構成，有構件、元件。至於該等手段間
    之結合、作用關係，則指實施該等構成之構件間之位置、安裝狀態等或構成電路
    之各元件間之連接、作用關係，使達成其應具的功效」。由上開基準所述意旨可
    知，申請專利範圍，應具體指明申請專利發明之技術內容上解決問題點所採的手
    段（構件、元件）及手段（構件、元件）間之結合關係、作用關係，使達成其應
    具的功效。故專利案進步性之比對方式即應就各元件之形狀、構造，及各元件間
    之結合關係及整體形狀、構造所達成的整體功效做比對，而不應僅以部分元件之
    「連結構造」或部分元件間之「作動方式」做比對，更不應僅以該「連結構造」
    、「作動方式」所達成的部分功效論究是否有功效增進。
  (二)原告自行繪製之五張實施示意圖（即舉發證據八）固顯示系爭案係由引證一及二
    直接組合轉用（按與引證三無關），惟舉發證據八係為原告所自行繪製之圖式，
    並據以認定結合引證一及引證二可得到系爭案之構造，該圖式係於八十九年三月
    二十一日提起本件舉發時一併提出，較系爭案申請日八十三年三月二十八日晚了
    六年，無法證明係在系爭專利申請前即已繪製完成者，自無法證明係熟悉該項技
    術人士在系爭專利申請前可輕易由引證案一、二組合轉用而完成者，故難稱系爭
    專利為引證案一、二之直接組合轉用而易於達成者；且查該兩引證案之鍵環係設
    於板體上而非如系爭案之穿越板孔，惟原告自行繪製之圖式卻於第三及四圖造出
    一圓形孔洞，此外，系爭案之板突與板鉤係一體突起於橋板上，惟原告自行繪製
    之圖式，卻將鍵帽之帽鉤從鍵帽移至底板，亦與事實不符，自難採信。復查系爭
    案鍵帽之帽鉤、鉤槽及帽片與橋板上之板孔、板突、板槽及板鉤等所構成之與架
    橋結合方式不同於引證一之固定板及鍵帽之結合與扣件6、7及基板（橋板）之嵌
    置結合，且系爭案具有減少零件數目功效增進之進步性，再就整體觀之，系爭案
    之架橋裝設過程可依次聯結鍵帽與橋板，該聯結過程可分段實施，容易對準，且
    無需引證一之扣件，其整體結構不同於引證一。另系爭案之榫樑及柱桿與柱桿之
    連結可形成口型構件，其結構強度優於引證二之匚型構件。且系爭案中央可供帽
    柱下伸穿越，而引證二之押下棒以上無法設置導電橡膠。故系爭案整體結構之高
    度較低，其結構強度較佳，引證二不足以證明系爭案有違新穎性及進步性。又如
    前所述，縱然如原告所述將引證二之架橋與鍵帽、橋板之連接結構與引證一主架
    橋結構相加，熟習該項技藝者於系爭案申請前亦無法輕易結合出如系爭案鍵帽、
    架橋、橋板、鍵環板、薄膜電路、底板及其間之連結關係，因此系爭案並非單純
    由引證一及二相加之集合新型。引證一、二互相組合亦不能證明系爭專利不具進
    步性。又本件引證一、引證二分別與系爭專利之另件由精元電腦股份有限公司提
    起之舉發（二）案所引用之舉發證據五（日本平四─五一三八八號案）及舉發證
    據三（日本特開平六─三六六四七號案）屬同一證據，該舉發（二）案業經被告
    以上開引證案不足以證明系爭專利不具進步性，審定舉發不成立，本院亦於八十
    九年度訴字第一九八八號判決書中維持被告見解，併此明。
  (三)系爭專利案鍵帽相對側各設有兩帽片 (13)及兩帽肋 (15)形成供榫框 (22)上方
    之桿軸 (223)滑行的開放式滑槽，與美國第0000000號專利案（引證三）
    中呈封閉式滑槽之形狀不同；系爭案之橋板 (3)開具有板孔 (31)，沿板孔 (31)
    內側對應於桿軸 (223)及柱榫 (214)處垂直形成板突 (32)及一板鉤 (33) 之設
    計與引證三之設計亦不相同，故引證三與系爭案結構不同，功效亦有差異，不足
    以證明系爭案不具進步性。足見引證一、二及三均無法直接完全揭露出系爭案於
    申請專利範圍界定的結構配置，且系爭案之技術內容亦非為引證一、二及三組合
    後所能輕易獲致者，故引證一、二及三互相組合亦無法證明系爭案不具進步性。
五、綜上所述，被告以引證一、二及三均不足以證明系爭案不具進步性，乃為舉發不
    成立之處分，其認事用法並無不合，訴願決定予以維持，亦無違誤，原告起訴意
    旨，仍執前詞及個人主觀之見解，請求撤銷訴願決定及原處分，並命被告應為舉
    發成立之處分，為無理由，應予駁回。
據上論結，本件原告之訴為無理由，爰依行政訴訟法第九十八條第三項前段，判決如
主文。
中    華    民    國    九十二      年      三      月      二十七      日
                                  臺北高等行政法院  第三庭
                                            審判長  法  官  姜素娥
                                                    法  官  吳東都
                                                    法  官  林文舟
右為正本係照原本作成。
如不服本判決，應於送達後二十日內，向本院提出上訴狀並表明上訴理由，如於本判
決宣示後送達前提起上訴者，應於判決送達後二十日內補提上訴理由書（須按他造人
數附繕本）。
中    華    民    國    九十二      年      三      月      二十七      日
                                                    書記官  余淑芬


司法院資訊處製作；財團法人民間司法改革基金會備份。
